臺灣高等法院高雄分院刑事判決　　　　 96年度上訴字第540號
上　訴　人
即　被　告　乙○○
　　　　　　　　　　（現於臺灣高雄第二監獄另案執行中）
指定辯護人　 陳慧博律師
上列上訴人因違反毒品危害防制條例案件，不服臺灣高雄地方法
院95年度訴字第3594號中華民國96年1月31日第一審判決（起訴
案號：臺灣高雄地方法院檢察署95年度偵字第21463 號），提起
上訴，本院判決如下：
    主  文
原判決撤銷。
乙○○轉讓第一級毒品，累犯，處有期徒刑壹年拾月。扣案轉讓
第一級毒品所得財物新臺幣佰元沒收。
    事  實
一、乙○○前曾因竊盜及違反毒品危害防制條例案件（施用毒品
    ），分別經判處有期徒刑4 月及10月確定，兩罪接續執行，
    甫於民國94年11月27日縮短刑期執行完畢。詎其猶不知悔改
    ，明知毒品危害防制條例第2 條第1 項第1 款所訂之第一級
    毒品海洛因，不得持有、轉讓。竟於95年8 月15日前之不詳
    時間，向姓名年籍不詳綽號「黑仔」之成年男子，以新台幣
    （下同）500 元之價格，購入數量不詳之第一級毒品海洛因
    ，購入後除部分供己施用外，另基於轉讓剩餘之第一級毒品
    海洛因之犯意，於同年8 月15日下午5 時50分許，在高雄縣
    林園鄉○○○路與潭頭路口，以300 元的價格（未逾原購入
    價格），將剩餘海洛因1 包（海洛因檢驗前淨重0.084 公克
    ，檢驗後淨重0.034 公克）轉讓予甲○○，其將上開毒品交
    付甲○○，並收取價金300 元完畢後，旋為附近巡邏之警員
    當場查獲，並扣得乙○○交予甲○○之海洛因1 包及甲○○
    交予乙○○收受之現金300 元。
二、案經高雄縣政府警察局移送臺灣高雄地方法院檢察署檢察官
    偵查起訴。
    理  由
壹、證據能力部分：按被告以外之人於偵查中向檢察官所為陳述
    ，除顯有不可信之情況者外，得為證據，刑事訴訟法第159
    條之1 第2 項定有明文。故被告以外之人於檢察官訊問時，
    具結而為之證述，除反對該項供述得具有證據能力之一方，
    已釋明「顯有不可信之情況」之理由外，不得遽指該證人於
    偵查中之陳述不具證據能力。證人甲○○於檢察官偵查中以
    證人身分具結後所為之證述，被告及辯護人均未曾提及檢察
    官在偵查時有不法取供之情形，且未釋明上開供述有顯不可
    信之情況，依前述說明，渠等於檢察官偵查中所為之上開證
    言自具有證據能力。又甲○○於95年8 月16日檢察官訊問時
    ，以被告身份所為之陳述（偵查卷第15頁），既非以證人身
    分具結而為之陳述，自不得作為證據。
貳、實體部分：
一、訊據被告對於上揭時地交付海洛因1 包予甲○○，並收受甲
    ○○交付之300 元等事實，於原審及本院審理中均供承不諱
    ，且證人甲○○於本院審理中亦證稱：被告交付伊上開海洛
    因1 包，伊交付被告300 元，之後警察就來了等語明確，此
    外並有海洛因1 包及現金300 元扣案可資佐證，扣案海洛因
    經鑑定後確含第一級毒品海洛因成分（海洛因檢驗前淨重
    0.084 公克，檢驗後淨重0.034 公克），有高雄市立凱旋醫
    院95年9 月8 日高市凱醫驗字第2279號濫用藥物成品檢驗鑑
    定書1 份在卷可稽（見偵查卷第53頁）。參以本件查獲之警
    員趙文助於原審審理時具結亦證稱：「我們據線報本件查獲
    地點常有人在販賣或施用毒品，我們在那邊找是否有可能的
    人，我們剛開始不知道被告要販賣毒品，適巧就跟在被告機
    車後面，到產業道路旁時看到甲○○也騎著一部機車過來，
    兩人在路旁，後來看到甲○○拿三百元給被告，被告拿壹包
    粉末給甲○○，當時我與另壹個隊員董承德上前去盤查，被
    告就跑了，我們就制伏了甲○○，當時甲○○手握白色粉末
    ，經詢問甲○○主動提出白色粉末，並表示是被告轉賣給他
    的。另一隊員潘金城埋伏在路口，下車去追被告，追到時，
    被告就把三百元丟在旁邊。」等語明白（見原審卷第63頁）
    ，此部分事實至堪認定。
二、被告於原審雖否認向甲○○收取300 元作為轉讓上開海洛因
    之對價，而於原審辯稱：「我是看甲○○毒癮發作，剛好我
    身上有施用剩下的毒品，就無償轉讓給他，我們講好要合資
    購買，他才拿三百元給我，剛好警察在旁邊，以為我們在交
    易。」、「我們是潭頭路口就一邊騎車一邊聊天，一路騎到
    產業道路，甲○○才提到他藥癮發作，問我身上有無毒品，
    我把我身上所有毒品無償轉讓給他，讓他先止一下癮，我提
    議要合資再去購買，他才拿三百元給我，…。」等語（見原
    審卷第62、68頁），惟被告於檢察官偵訊時已坦認：伊係將
    剩下之海洛因轉賣給甲○○，甲○○給伊300 元等語在卷（
    見偵查卷第17頁），其於原審改口所辯上開各情是否可信，
    已非無疑。又證人甲○○雖亦於95年9 月14日檢察官偵訊時
    證稱：伊在路上遇到被告，被告聲稱要去購買海洛因，伊便
    交付300 元予被告約定合資購買，被告買回來將海洛因交付
    予伊時，即為警查獲等語（見偵查卷第43頁反面）；於本院
    審理中證稱：伊沒有向被告購買海洛因，伊交付300 元予被
    告，係與被告合資購買本件海洛因，不算是向被告買等語附
    和被告合資購買之辯詞（見本院卷第58頁）。然關於證人甲
    ○○如何與被告合資購買本件海洛因一節，甲○○於本院審
    理中證稱：「（辯護人問：如何合資購買？）我們遇到時，
    我向他說我身上有300 元，問他身上有沒有錢，我們就一起
    去買，騎車行進間，他向我說他剛才有向別人買海洛因500
    元，他已吸食三分之一，還剩下三分之二，他拿給我看問我
    好不好，我覺得價值超過300 元，而且當時藥癮發作，我覺
    得這樣比較快，所以就同意，因為這些毒品，300 元在外面
    是買不到的，他就將海洛因交給我，我再將300 元拿給他，
    之後警察就來了。」等情（見本院卷第58頁），與其上開向
    檢察官所稱係被告將合資購買之海洛因買回來交付予伊，始
    為警查獲等節顯不相符。且與被告上開所辯：「我（被告）
    把我身上所有毒品無償轉讓給他，讓他先止一下癮，我提議
    要合資再去購買，他才拿三百元給我，…。」等情節亦不相
    符合，足見甲○○上開證言乃迴護被告之詞，尚難據以為被
    告有利之認定，被告上開所辯係無償讓與扣案海洛因予甲○
    ○後，再與甲○○約定合資購買毒品，而由甲○○交付伊
    300 元各情顯不足採。綜上，被告轉讓本件海洛因予甲○○
    ，並當場收取對價300 元之事實，應屬明確。
三、按販賣毒品之所謂販賣行為，係行為人基於營利之目的，而
    販入或賣出毒品而言。販賣毒品者，其主觀上須有營利之意
    圖，且客觀上有販賣之行為，即足構成，至於實際上是否已
    經獲利，則非所問。即於有償讓與他人之初，係基於營利之
    意思，並著手實施，而因故無法高於購入之原價出售，最後
    不得不以原價或低於原價讓與他人時，仍屬販賣行為。必也
    始終無營利之意思，縱以原價或低於原價有償讓與他人，方
    難謂為販賣行為，而僅得以轉讓罪論處。故營利意圖為販賣
    毒品之必要構成要件（93年度台上字第1651號判決參照）本
    件被告交付扣案之海洛因予甲○○，並收取對價300 元之事
    實固堪認定。惟其是否構成毒品危害防制條例第4 條第1 項
    之「販賣」第一級毒品罪，仍應審酌其是否基於販賣第一級
    毒品而營利之意圖以為斷。查被告於警詢固曾供稱：伊係以
    500 元購入海洛因1 包，施用一半後，將剩餘之一半販賣予
    甲○○，收取現金300 元等情（見警卷第7 頁），惟本件扣
    得之海洛因檢驗前淨重為0.084 公克，已如前述，則其購入
    之海洛因重量自亦極微，衡情被告施用其中部分海洛因時是
    否精確細秤其中二分之一，尚非無疑，且被告被查獲後經移
    送由內勤檢察官初訊時，亦辯稱：伊將剩下一點點的海洛因
    賣給甲○○，並未賺甲○○的錢等語（見偵查卷第17頁），
    足見其於警詢所謂轉賣給甲○○前，曾施用一半毒品，應係
    約略估計之詞，非可據以計算交付甲○○之海洛因原購入價
    250 元，進而以被告收取300 元價金認定被告有營利之意圖
    。再者，被告交付予甲○○之海洛因檢驗前淨重僅0.084 公
    克，價值僅數百元，縱販賣以營利，所能獲取之利益亦僅約
    幾百元或數十元，金額極少，被告於上開地點偶遇甲○○向
    其購買海洛因，其未精確計算是否獲利而概略向甲○○收取
    對價300 元，衡情亦非無可能。此外，查無其它積極證據足
    證被告有販賣本件海洛因以營利之意圖，其交付海洛因予甲
    ○○而向甲○○收取300 元對價之行為，尚不構成毒品危害
    防制條例第4 條第1 項販賣第一級毒品罪，而僅論以轉讓第
    一級毒品罪。
四、綜上所述，被告轉讓海洛因之事證已臻明確，應依法論科。
五、按海洛因為第一級毒品，毒品危害防制條例第2 條第2 項第
    1 款定有明文。核被告轉讓第一級毒品海洛因予甲○○之行
    為，係犯毒品危害防制條例第8 條第1 項之轉讓第一級毒品
    罪；被告持有第一級毒品之低度行為，為事後轉讓之高度行
    為所吸收，不另論罪。本件起訴書所載之罪名雖為毒品危害
    防制條例第8 條第1 項之轉讓第一級毒品罪，惟公訴人業於
    原審準備程序及審理程序中變更起訴法條為毒品危害防制條
    例第4 條第1 項之販賣第一級毒品罪（見原審卷第36、62頁
    ），其基本社會事實既屬同一，本院自應變更起訴法條。被
    告前曾因竊盜及違反毒品危害防制條例案件（施用毒品），
    分別經判處有期徒刑4 月及10月確定，兩罪接續執行，甫於
    民國94年11月27日縮短刑期執行完畢，有臺灣高等法院被告
    前案紀錄表1 份可按（見本院卷第11-17 頁），其5 年內故
    意再犯本罪，應依累犯之規定，加重其刑。原審對被告論科
    固非無見，惟其認定被告販賣第一級毒品，而據以論罪科刑
    ，尚非正確；又原判決既認定被告販賣第一級毒品，而引用
    刑法第59條酌減其刑，按其犯罪時間係95年8 月15日，已在
    95 年7月1 日刑法修正施行日之後，自應適用修正後刑法第
    65 條 第2 項之規定，即無期徒刑減輕者，為20年以下15年
    以上有期徒刑，乃原判決諭知科處被告有期徒刑12年，即有
    違誤，原判決關於刑法第47條累犯規定之並為新舊法比較，
    亦有疏誤；扣案之海洛因既經被告轉讓而交付予甲○○，而
    不在被告持有中，即無庸於被告被訴之本案為沒收銷燬之宣
    告，原判決對扣案之海洛因宣告沒收銷燬之，即有未洽。被
    告上訴主張其並無販賣海洛因之犯行，尚非全無理由，原判
    決並有上開可議，自應由本院予以撤銷改判。爰審酌被告轉
    讓第一級毒品予他人，對他人及社會秩序均有危害，惟其轉
    讓之數量甚少，取得之對價僅300 元，情節尚非嚴重，犯後
    未能坦承犯行，猶以與甲○○合資購買為辯，態度非佳等一
    切情狀，量處如主文第2 項所示之刑。扣案現金300 元，係
    被告轉讓第一級毒品海洛因所得，業經甲○○交付被告，為
    被告所有，應依毒品危害防制條第19條第1 項之規定，宣告
    沒收。
據上論斷，應依刑事訴訟法第369 條第1 項前段、第364 條、第
299 條第1 項前段、毒品危害防制條例第8 條第1 項、第19條第
1 項，刑法第11條、第47條第1 項，判決如主文。
本案經檢察官郭振昌到庭執行職務。
中　　華　　民　　國　　96　　年　　5 　　月　　10　　日
                  刑事第八庭    審判長法  官  李炫德
                                      法  官  陳志銘
                                      法  官  蔡國
以上正本證明與原本無異。
如不服本判決應於收受本判決後10日內向本院提出上訴書狀，其
未敘述上訴理由者，並得於提起上訴後10日內向本院補提理由書
狀（均須按他造當事人之人數附繕本）「切勿逕送上級法院」。
中　　華　　民　　國　　96　　年　　5 　　月　　10　　日
　　　　　　　　　　　　　　　　　　　書記官  顏惠華
附錄本件判決論罪科刑法條：
毒品危害防制條例第8條第1項：
轉讓第一級毒品者，處 1 年以上 7 年以下有期徒刑，得併科新
臺幣 1 百萬元以下罰金。
